臺灣高雄地方法院刑事判決
111年度審金訴字第3號
公  訴  人  臺灣高雄地方檢察署檢察官
被      告  李佳倫


上列被告因詐欺等案件，經檢察官提起公訴（110 年度偵字第17
 570 號），因被告於準備程序進行中，就被訴事實為有罪之陳
述
，經受命法官告知簡式審判程序之旨，並聽取被告與公訴人之意
見後，由本院合議庭裁定由受命法官獨任依簡式審判程序審理，
判決如下：
    主  文
李佳倫犯三人以上共同詐欺取財罪，處有期徒刑壹年貳月。
    事  實
一、李佳倫與陳榕熙、吳工證、洪于涵、羅睿騰、黃盟強、林雙
    福(陳榕熙等6人所涉詐欺等犯嫌，為警另案移送檢察官偵辦
    )，加入真實姓名年籍不詳，暱稱「林子強」、「程琦」等
    人所共同組成之3人以上，以實施詐術為手段，具有持續性
    、牟利性之有結構性詐欺集團組織（李佳倫涉犯參與犯罪組
    織罪部分，不另為不受理，詳後述），李佳倫並於民國109
    年7月2日前之某日，將其所有之元大商業銀行股份有限公司
    帳號000-0000000000000000帳戶提供予「林子強」所屬詐欺
    集團使用，並與詐欺集團成員間共同意圖為自己不法之所有
    ，基於3 人以上共同詐欺取財及隱匿詐欺所得去向之洗錢之
    犯意聯絡，於109年6月11日，先由真實姓名年籍不詳，暱稱
    「程琦」之人結識林美君並加入LINE聯繫，再向其佯稱：投
    資旭揚金融平台云云，致林美君陷於錯誤，分別於㈠109年7
    月2日中午12時54分許，網路轉帳新臺幣(下同)50,000元至
    上開帳戶，㈡109年7月2日下午1時3分許，網路轉帳49,000元
    至上開帳戶，㈢109年7月3日上午10時31分許，網路轉帳100,
    000元至上開帳戶，㈣)109年7月10日晚間6時27分許，網路轉
    帳100,000元至上開帳戶。再由李佳倫依詐欺集團指示，將
    林美君匯入上開帳戶之款項提領後交付予「林子強」，以此
    方法製造金流斷點，而掩飾、隱匿詐欺犯罪所得之去向及所
    在。嗣林美君發現有異而報警處理，為警循線查悉上情。
二、案經林美君訴由高雄市政府警察局苓雅分局報告臺灣高雄地
    方檢察署檢察官偵查後起訴。
    理  由
一、程序方面：
    本件被告李佳倫所犯均係死刑、無期徒刑、最輕本刑為3 年
    以上有期徒刑以外之罪，其於準備程序進行中就被訴事實為
    有罪之陳述，經受命法官告知簡式審判程序之旨，並聽取當
    事人之意見後，本院合議庭認無不得或不宜改依簡式審判程
    序進行之情形，爰依刑事訴訟法第273 條之1 第1 項規定，
    裁定由受命法官獨任進行簡式審判程序。又本件所引屬於審
    判外陳述之傳聞證據，依同法第273 條之2 規定，不受第15
    9 條第1 項關於傳聞法則規定之限制，依法有證據能力，合
    先敘明。
二、認定犯罪事實所憑之證據及其理由：
    上開犯罪事實，業據被告坦承不諱，核與證人即告訴人林美
    君證述相符，並有臺中市政府警察局大雅分局潭北派出所受
    理詐騙帳戶通報警示簡便格式表、告訴人存款交易明細手機
    擷圖、與「程琦」對話紀錄、大雅分局照片紀錄表(編號9、
    10、11、13)、LINE對話紀錄、被告上開帳戶之客戶資料、
    客戶往來交易細、臺灣高雄地方檢察署104年度第12844號、
    第13878號、105年度偵字第3281號不訴處分書在卷可稽，足
    認被告前揭任意性自白與事實相符，堪予採信。從而，本案
    事證明確，被告上開犯行，洵堪認定，應依法論科。
三、論罪科刑：
  ㈠法律說明：
　⒈按共同實行犯罪行為之人，在合同意思範圍以內，各自分擔
    犯罪行為之一部，相互利用他人之行為，以達其犯罪之目的
    者，即應對於全部所發生之結果，共同負責，不問犯罪動機
    起於何人，亦不必每一階段犯行，均經參與。再關於犯意聯
    絡，不限於事前有所協議，其於行為當時，基於相互之認識
    ，以共同犯罪之意思參與者，亦無礙於共同正犯之成立。
    且數共同正犯之間，原不以直接發生犯意聯絡者為限，即有
    間接之聯絡者，亦包括在內。詐欺集團成員，以分工合作之
    方式，各自分擔犯罪行為之一部，相互利用他人之行為，以
    達詐欺取財之目的，即應負共同正犯責任，不必每一階段犯
    行均經參與，且犯意之聯絡，亦不以直接發生者為限，其有
    間接之聯絡者，亦屬之（最高法院28年上字第3110號判例、
    85年度台上字第6220號、97年度臺上字第2946號判決意旨參
    照）。被告本件係負責提供上開帳戶供「林子強」、「程琦
    」及渠等所屬詐欺集團使用，及擔任領款車手等工作，其雖
    未自始至終參與各階段之犯行，但主觀上對本案呈現細密之
    多人分工模式及彼此扮演不同角色、分擔相異工作等節，顯
    已有所預見，且其所參與者既係本件整體詐欺取財犯罪計畫
    不可或缺之重要環節，其與「林子強」、「程琦」等人間，
    在合同意思範圍內，各自分擔本件犯罪行為之一部，彼此相
    互利用他人之行為，最終共同達成其等詐欺取財犯罪之目的
    ，依前揭說明，被告自應就本件欺取財犯行所發生之結果，
    同負全責。
　⒉次按洗錢防制法業於105 年12月28日修正公布，並於106年6
    月28日施行，本次修法參考國際防制洗錢金融行動工作組 
    織（Financial Action Task Force ，下稱FATF）40項建議
    之第3項建議，並參採聯合國禁止非法販運麻醉藥品和精神
    藥物公約及聯合國打擊跨國有組織犯罪公約之洗錢行為定義
    ，將洗錢行為之處置、多層化及整合等各階段，全部納為洗
    錢行為，完整規範洗錢之所有行為模式。不惟就洗錢行為之
    定義（第2條）、前置犯罪之門檻（第3條）、特定犯罪  所
    得之定義（第4條），皆有修正。抑且因應洗錢行為定義之
    修正，將修正前同法第11條第1 項、第2 項區分為自己或為
    他人洗錢罪，而有不同法定刑度，合併移列至第14條第1 項
    ，亦不再區分為不同罪責，同處7年以下有期徒刑，併科新
    臺幣500 萬元以下罰金，以求與國際規範接軌，澈底打擊洗
    錢犯罪。從而新法第14條第1 項之一般洗錢罪，只須有第2 
    條各款所示洗錢行為之一，而以第3 條規定之特定犯罪作為
    聯結為已足。申言之，洗錢之定義，在新法施行後，與修正
    前規定未盡相同，因此是否為洗錢行為，自應就犯罪全部過
    程加以觀察，不僅須行為人客觀上有掩飾或隱匿特定犯罪所
    得之財物或財產上利益之具體作為，主觀上更須具有掩飾或
    隱匿其犯罪所得或變得之財產或財產上利益與犯罪之關聯性
    ，使其來源形式上合法化，以逃避國家追訴、處罰之犯罪意
    思，始克相當。過去實務認為，行為人對犯特定犯罪所得之
    財物或利益作直接使用或消費之處分行為，或僅將自己犯罪
    所得財物交予其他共同正犯，祇屬犯罪後處分贓物之行為，
    非本條例所規範之洗錢行為。惟依新法規定，倘行為人意圖
    掩飾或隱匿特定犯罪所得來源，而將特定犯罪所得直接消費
    處分，甚或交予其他共同正犯予以隱匿，或由共同正犯以虛
    假交易外觀掩飾不法金流移動，即難認僅單純犯罪後處分贓
    物之行為，應仍構成新法第2條第1或2款之洗錢行為（最高
    法院108 年台上字第3086號判決意旨參考）。查本案係分工
    由被告提供上開帳戶供「林子強」等人使用，並自該帳戶提
    領告訴人匯入之款項後，再轉交予「林子強」，該行為已製
    造金流斷點，使偵查機關難以追查帳戶金流，以達掩飾詐欺
    犯罪所得之本質及去向，自屬洗錢防制法所稱之洗錢行為。
  ㈡罪名及罪數：⒈
　　核被告所為，係犯洗錢防制法第14條第1 項之一般洗錢罪及
    刑法第339 條之4 第1 項第2 款之三人以上共同詐欺取財罪
    。被告就上開犯行，與「林子強」、「程琦」等人，有犯意
    聯絡及行為分擔，應論以共同正犯。又被告係以一行為觸犯
    上開各罪，為想像競合犯，應從一重以三人以上共同詐欺取
    財罪論處。
　㈢刑之減輕部分：
　　按想像競合犯之處斷刑，本質上係「刑之合併」。其所謂從
    一重處斷，乃將想像競合犯組成之評價上數罪，合併為科刑
    一罪，其所對應之刑罰，亦合併其評價上數罪之數法定刑，
    而為一個處斷刑。易言之，想像競合犯侵害數法益者皆成立
    犯罪，論罪時必須輕、重罪併舉論述，同時宣告所犯各罪名
    ，包括各罪有無加重、減免其刑之情形，亦應說明論列，量
    刑時併衡酌輕罪部分量刑事由，評價始為充足，然後依刑法
    第55條前段規定「從一重處斷」，非謂對於其餘各罪可置而
    不論。因此，法院決定處斷刑時，雖以其中最重罪名之法定
    刑，做為裁量之準據，惟於裁量其輕重時，仍應將輕罪合併
    評價在內（最高法院108 年度台上字第4405號、第4408號刑
    事判決意旨參照）。查被告就本案犯行，於本院審理時坦承
    不諱，而依洗錢防制法第16條第2 項規定：「犯前二條之罪
    ，在偵查或審判中自白者，減輕其刑。」，故本件被告所犯
    洗錢防制法部分，依上開說明，應減輕其刑，又被告本件犯
    行係從一重論處三人以上共同詐欺取財罪，是其此部分想像
    競合輕罪得減刑部分，本院量刑時將併予審酌。
  ㈣刑罰裁量：
　　爰以行為人之責任為基礎，審酌被告正值青壯，不思循以正
    常途徑賺取生活所需，竟圖謀非法所得，與「林子強」等人
    共同為上開詐欺取財及洗錢犯行，負責擔任取款之車手，危
    害告訴人財產利益，嚴重影響金融秩序，破壞社會互信基礎
    ，助長詐騙犯罪歪風，尤其增加查緝犯罪及告訴人尋求救濟
    之困難，所為實應非難；然其尚非主導犯罪之核心要角，犯
    罪後坦承犯行，符合前揭犯罪事實符合洗錢防制法第16條第
    2項減刑規定，而得為量刑上有利之考量因子，又念其犯後
    始終坦承犯行，態度尚可，並參以被告在該詐欺集團內擔任
    車手之參與犯罪程度，暨衡量被告未與告訴人和解賠償損害
    或取得原諒，兼衡教育程度、經濟（涉個人隱私，詳卷）、
    生活狀況、犯罪之動機、目的、手段、角色分工、所詐取之
    財物數額、未實際獲取犯罪所得及犯罪所生之危害等一切情
    狀，量處如主文所示之刑。
四、不予沒收之說明： 
  ㈠按共同犯罪行為人之組織分工及不法所得，未必相同，特別
    是集團性或重大經濟、貪污犯罪，彼此間犯罪所得分配懸殊
    ，其分配較少甚或未受分配之人，如仍應就全部犯罪所得負
    連帶沒收之責，超過其個人所得之剝奪，無異代替其他犯罪
    參與者承擔刑罰，顯失公平。故共同犯罪，其所得之沒收，
    應就各人分得之數為之（最高法院104 年度第13次刑事庭會
    議決議、104 年度台上字第3935號判決意旨參照）。查本案
    被告所提領之款項，均已交由「林子強」，且其為本案犯行
    尚未取得報酬等節，據被告供陳在卷，卷內復無其他證據證
    明被告就本案已取得報酬，則因無證據證明被告實際上已取
    得報酬，自無從宣告沒收被告之犯罪所得。
  ㈡另洗錢防制法第18條第1 項前段固規定：「犯第14條之罪，
    其所移轉、變更、掩飾、隱匿、收受、取得、持有、使用之
    財物或財產上利益，沒收之」，但條文並無「不問屬於犯罪
    行為人與否」之要件（絕對義務沒收），當以屬於（按指實
    際管領）犯罪行為人者為限，始應（相對義務）沒收。查本
    案遭被告掩飾、隱匿去向與所在之詐欺所得，被告已交付「
    林子強」，則本案遭被告掩飾、隱匿去向與所在之詐欺所得
    ，已不在被告實際管領之中，自無從依上開規定諭知沒收，
    附此敘明。
五、不另為不受理諭知（被訴參與組織部分）：
　㈠公訴意旨另以：被告本案加入真實姓名年籍不詳之「林子強
    」、「程琦」」等人所組成3 人以上、以實施詐術為手段，
    具有持續性、牟利性之有結構性組織為本件犯行，亦涉犯組
    織犯罪防制條例第3 條第1 項後段之參與犯罪組織罪嫌。
　㈡按同一案件繫屬於有管轄權之數法院者，由繫屬在先之法院
    審判之；依第8 條之規定不得為審判者，應諭知不受理之判
    決，刑事訴訟法第8 條前段、第303 條第7 款分別定有明文
    。又訴訟上所謂之一事不再理，關於實質上一罪或裁判上一
    罪，均有其適用，蓋依審判不可分之效力，審理事實之法院
    對於存有一罪關係之全部犯罪事實，依刑事訴訟法第267 條
    之規定，本應併予審判，是以即便檢察官前僅針對應論屬裁
    判上一罪或實質上一罪之同一案件部分事實加以起訴，先繫
    屬法院既仍應審究犯罪事實之全部，縱檢察官再行起訴者未
    為前起訴事實於形式上所論及，後繫屬法院亦非可更為實體
    上之裁判，俾免抵觸一事不再理之刑事訴訟基本原則。
　㈢又如行為人於參與同一詐欺集團之多次加重詐欺行為，因部
    分犯行發覺在後或偵查階段之先後不同，肇致起訴後分由不
    同之法官審理，為裨益法院審理範圍明確、便於事實認定，
    即應以數案中「最先繫屬於法院之案件」為準，以「該案件
    」中之「首次」加重詐欺犯行與參與犯罪組織罪論以想像競
    合。縱該首次犯行非屬事實上之首次，亦因參與犯罪組織之
    繼續行為，已為該案中之首次犯行所包攝，該參與犯罪組織
    行為之評價已獲滿足，自不再重複於他次詐欺犯行中再次論
    罪，俾免於過度評價及悖於一事不再理原則。至於「另案」
    起訴之他次加重詐欺犯行，縱屬事實上之首次犯行，仍需單
    獨論以加重詐欺罪，以彰顯刑法對不同被害人財產保護之完
    整性，避免評價不足（最高法院109 年度台上字第3945號判
    決意旨參照）。
  ㈣經查，被告加入本案詐欺集團，參與詐騙另案告訴人卓宛玲之行為，前經臺灣高雄地方檢察署檢察官以109 年度偵字第23936 號提起公訴，於110 年8 月19日繫屬於本院，經本院110 年度金訴字第130 號（下稱前案）審理中等情，有上開起訴書、臺灣高等法院被告前案紀錄表在卷可稽，並經被告於本院審理時供陳明確。而前案乃被告參與詐欺集團為加重詐欺犯行之數案件中，最先繫屬法院者，則被告參與犯罪組織之犯行部分，俾免於過度評價，自僅應於先繫屬前案之加重詐欺取財犯行論以想像競合犯，至其他之加重詐欺取財犯行，袛需單獨論罪科刑。檢察官就被告參與犯罪組織之犯行另行提起本件公訴，於111 年1 月3日繫屬於本院，有高雄地檢署函上之本院收文章可查，揆諸上開說明，顯就實質上同一案件向本院重行起訴，本應就被告本案被訴參與犯罪組織部分諭知不受理判決，惟此部分與前揭經本院判決有罪部分，有想像競合犯之裁判上一罪關係，爰不另為不受理之諭知。
據上論斷，應依刑事訴訟法第273 條之1 第1 項、第284 條之1 
、第299 條第1 項前段，判決如主文。
本案經檢察官范家振提起公訴，檢察官呂乾坤到庭執行職務。
中    華    民    國   111    年    3     月     29   日
                  刑事第五庭  法  官    陳銘珠
以上正本證明與原本無異。
如不服本判決應於收受送達後20日內向本院提出上訴書狀，並應
敘述具體理由；如未敘述上訴理由者，應於上訴期間屆滿後20日
內向本院補提理由書（均須按他造當事人之人數附繕本）「切勿
逕送上級法院」。
因疫情而遲誤不變期間，得向法院聲請回復原狀。
中　　華　　民　　國　　111 　年　　3 　　月　　29　　日
 　　　　　　　　　　　　　　 書記官    沈佳螢
附錄本案論罪科刑法條：
《洗錢防制法第14條》
有第二條各款所列洗錢行為者，處七年以下有期徒刑，併科新臺
幣五百萬元以下罰金。
前項之未遂犯罰之。
前二項情形，不得科以超過其特定犯罪所定最重本刑之刑。
《中華民國刑法第339條之4》
犯第339條詐欺罪而有下列情形之一者，處1年以上7年以下有期
徒刑，得併科1百萬元以下罰金：
一、冒用政府機關或公務員名義犯之。
二、三人以上共同犯之。
三、以廣播電視、電子通訊、網際網路或其他媒體等傳播工具，
    對公眾散布而犯之。
前項之未遂犯罰之。